臺灣臺北地方法院民事簡易判決
111年度北保險簡字第8號
原      告  張慧君  

被      告  國泰世紀產物保險股份有限公司

法定代理人  陳萬祥  
訴訟代理人  陳建甫  
上列當事人間請求給付保險金事件，本院於民國111年7月26日言
詞辯論終結，判決如下：
    主  文
被告應給付原告新臺幣貳萬元，及自民國一百一十年十二月二日
起至清償日止，按週年利率百分之十計算之利息。
原告其餘之訴駁回。
訴訟費用新臺幣壹仟貳佰元由被告負擔六分之一，餘由原告負擔
。
本判決第一項得假執行。但被告以新臺幣貳萬元為原告預供擔保，得免為假執行。
　　事實及理由
一、按訴狀送達後，原告不得將原訴變更或追加他訴，但擴張或
    減縮應受判決事項之聲明者，不在此限，民事訴訟法第255
    條第1項但書第3款定有明文。本件原告於起訴時聲明：㈠被
    告應給付原告新臺幣（下同）50,000元，及自民國109年5月
    22日起至清償日止，按法定利率計算之利息。㈡被告應給付
    原告100,000元，及自109年5月22日起至清償日止，按法定
    利率計算之利息，有起訴狀可稽（見本院卷第13頁）。嗣變
    更聲明為：㈠被告應給付原告20,000元，及自起訴狀繕本送
    達之翌日起至清償日止，按法定利率計算之利息。㈡被告應
    給付原告100,000元，及自起訴狀繕本送達之翌日起至清償
    日止，按法定利率計算之利息，有本院111年7月26日言詞辯
    論筆錄可憑（見本院卷第387頁），核屬聲明之減縮，合於
    前揭規定，應予准許。
二、原告起訴主張：被告前承保車牌號碼000-000號重型機車之
    強制汽車責任保險，保險期間為107年4月13日起為期2年。
    原告於108年11月30日與前揭機車發生車禍事故（下稱系爭
    車禍），致原告齒位12、22、13之牙齒鬆動破裂，以及齒位
    12、22之牙橋所固定的2顆義齒（齒位11、21）亦無法再使
    用，經臺北醫學大學附設醫院（下稱北醫醫院）牙科醫師拔
    除齒位12、22之自然牙後，原告上顎合計有5顆前牙缺損，
    已符合強制汽車責任保險殘廢給付標準表之第13級殘廢。原
    告向被告申請理賠後，被告先於109年10月23日給付20,000
    元，嗣經財團法法金融消費評議中心作成評議後，於110年4
    月1日針對齒位13之自然牙為醫療給付10,000元，惟就齒位1
    1、21之假牙仍拒絕醫療給付，並以原告未符合第13級殘廢
    標準為由，拒絕原告失能給付之申請。爰依強制汽車責任保
    險之法律關係，提起本件訴訟等語，並聲明：㈠被告應給付
    原告20,000元，及自起訴狀繕本送達之翌日起至清償日止，
    按週年利率10%計算之利息。㈡被告應給付原告100,000元，
    及自起訴狀繕本送達之翌日起至清償日止，按週年利率10%
    計算之利息。
三、被告則以：被告理賠係依據金融消費評議中心之評議書為給
    付標準，評議書認為僅有齒位12、22、13之3顆牙齒符合標
    準，故被告已就該3顆牙齒為理賠。假牙部分不構成失能給
    付，至於醫療給付部分，因系爭車禍距今已久，無法確認當
    初拒絕理賠之原因等語，資為抗辯。並聲明：原告之訴駁回
    。
四、原告於108年11月30日之保險期間內，與被告承保之前揭機
    車發生系爭車禍，致原告部分牙齒受有傷害等情，有被告強
    制險保單1份、新北市政府警察局永和分局道路交通事故當
    事人登記聯單1份、原告牙齒照片1張及北醫醫院109年9月18
    日乙診字第1876號診斷證明書1份附卷可參（見本院卷第33
    、35、37、131頁），且為兩造所不爭執，堪信為真實。是
    本院應審究者為：㈠原告齒位11、21之2顆牙齒，是否因系爭
    車禍而有「缺」、「損」情形？㈡原告是否符合強制汽車責
    任保險失能給付標準表之第13級失能標準？
五、本院得心證之理由：
　㈠原告請求醫療給付20,000元部分：
　⒈按國泰產物強制汽車責任保險條款第20條第1項約定：被保險
    汽車發生汽車交通事故，致受害人傷害或死亡時，本公司依
    下列規定給付保險金：一、給付項目：以下列項目為限：㈠
    傷害醫療費用給付。㈡殘廢給付。㈢死亡給付。二、給付標準
    ：本公司應依主管機關會同中央交通主管機關訂定強制汽車
    責任保險給付標準之規定為保險給付（見本院卷第137頁）
    。又按受害人因汽車交通事故致身體傷害，強制汽車責任保
    險之保險人依本法規定為傷害醫療費用給付時，以其必須且
    合理之實際支出之相關醫療費用為限。但每一受害人每一事
    故之傷害醫療費用給付總額，以新臺幣二十萬元為限。前項
    所稱之相關醫療費用，指下列各款費用：二、診療費用：㈠
    受害人以全民健康保險之被保險人診療者，包括下列：2.非
    全民健康保險法所規定給付範圍之項目，以病房費差額、掛
    號費、診斷證明書費、膳食費、自行負擔之義肢器材及裝置
    費、義齒或義眼器材及裝置費用，及其他經醫師認為治療上
    必要之醫療材料（含輔助器材費用）及非具積極治療性之裝
    具所需費用為限。前項第2款所規定診療費用，其限額如下
    ：四、義齒器材及裝置費：每缺損一齒以新臺幣一萬元為限
    。但缺損五齒以上者，合計以新臺幣五萬元為限。強制汽車
    責任保險給付標準第2條第1項、第2項第2款第1目之2、第3
    項第4款定有明文。
　⒉查原告因系爭車禍至北醫醫院就診時，原告齒位12、22之牙
    橋鬆動破裂，經醫師考量後拆除齒位12、22之牙齒2顆，加
    上齒位13之自然牙亦有破裂，以及原本齒位11、21之2顆為
    缺牙，原告上顎共有5顆前牙缺牙等情，有北醫醫院急診病
    歷0份、診斷證明書1份及111年6月13日校附醫歷字第111000
    4313號函1份附卷可參（見本院卷第43、49、87、207頁）。
    則原告主張齒位11、21之牙齒原為缺牙，原告係以齒位12、
    22之自然牙製作牙橋，惟系爭車禍致齒位12、22之自然牙破
    裂，齒位11、21之義齒亦因系爭車禍而無法再使用等情，堪
    信為真實。
　⒊財團法人金融消費評議中心110年評字第139號評議書內容雖
    以：「此次車禍因外力導致之牙齒『缺』、『損』計有#12、#22
    、＃13三顆自然牙及#37植牙，共4顆牙齒缺損。右上顎一顆
    假牙，#11及＃21（牙橋上的兩顆假牙）共3顆牙齒，不符合
    牙齒缺損之定義」、「本中心為求慎重，復徵詢其他專業醫
    療顧問，其意見略以：申請人因系爭車禍事故外力導致之牙
    齒『缺』、『損』計3顆。申請人目前體況不符合給付標準表第6
    -10項之障害狀態（因為因車禍事故致牙齒無法留存的僅有3
    顆）」等語，認定原告齒位11、21之2顆義齒不符合牙齒缺
    損之要件（見本院卷第20頁）。然按強制汽車責任保險失能
    給付標準表就牙齒「缺」、「損」之定義為：「牙齒缺損」
    包括缺、損二種症狀，「缺」係指牙齒完全脫落，無殘根，
    且無法將原脫落牙齒再植入原齒槽骨內；「損」係指牙齒意
    外斷落牙冠二分之一以上者。查原告齒位11、21之牙齒原為
    缺牙，係以齒位12、22之牙齒製作牙橋等情，業經認定如前
    ，則原告齒位12、22之自然牙既因系爭車禍而拔除，則齒位
    11、21之2顆義齒亦無法再以牙橋固定於齒位12、22之自然
    牙，應認齒位11、21之2顆義齒，亦係因系爭車禍而完全脫
    落，復參酌金管會保險局曾以98年3月30日保局四字第09802
    561140號函表示：受害人原裝置之假牙、義肢、義眼因汽車
    交通事故損壞時，可依本法申請傷害醫療費用給付（見本院
    卷第27頁）。則原告齒位11、21之2顆義齒應符合前揭給付
    標準表牙齒「缺」之標準等情，已堪認定。則原告請求被告
    給付齒位11、21之義齒費共20,000元，為有理由。
　㈡原告請求失能給付部分：
　⒈按受害人因汽車交通事故致身體失能，其失能程度分為15等
    級，各障害項目之障害狀態、失能等級、審核基準及開具失
    能診斷書之醫院層級或醫師，依附表強制汽車責任保險失能
    給付標準表之規定。本保險所稱失能，指受害人因汽車交通
    事故致身體傷害，經治療後症狀固定，再行治療仍不能期待
    治療效果，並經合格醫師診斷為永不能復原之狀態。第一項
    各等級失能程度之給付標準如下：十三、第13等級：新臺幣
    10萬元。強制汽車責任保險給付標準表第3條第１、2項，第3
    項第13款分別定有明文。另依前揭給付標準表規定，因遭遇
    意外傷害而致牙齒缺損5齒以上者，失能等級為第13等級。
　⒉失能給付所指之身體應係指人之生理有機組織而言，否則即
    無所謂「經治療後症狀固定，再行治療仍不能期待治療效果
    ，並經合格醫師診斷為永不能復原之狀態」，蓋義肢、義齒
    、義眼倘有毀損，僅需重為裝設即可，並無治療之必要。原
    告因系爭車禍致齒位12、13、22之3顆自然牙、齒位11、21
    之2顆義齒，共5顆牙齒缺損等情，業經認定如前，就齒位11
    、21之2顆義齒部分，義齒並非人類之生理有機組織，故義
    齒脫落並非失能給付所指之「身體傷害」，故原告主張：其
    因系爭車禍致齒位12、13、22、11、21，共5顆牙齒缺損，
    已達失能等級第13級，請求被告給付100,000元等語，為無
    理由。
　㈢按遲延之債務，以支付金錢為標的者，債權人得請求依法定
    利率計算之遲延利息；給付無確定期限者，債務人於債權人
    得請求時，經其催告而未為給付，自受催告時起，負遲延責
    任。保險人因可歸責於自己之事由致未在前項規定期限內為
    給付者，自期限屆滿之次日起，應按年利一分給付遲延利息
    。民法第233條第1項、第229條第2項、強制汽車責任保險法
    第25條第3項分別定有明文。本件原告請求被告給付醫療給
    付20,000元部分，既有理由，則其請求該部分給付應自本件
    起訴狀繕本送達翌日即110年12月2日（見本院卷第67頁）起
    至清償日止，按法定週年利率10%加計遲延利息，為有理由
    。
六、綜上所述，原告依強制汽車責任保險之法律關係提起本訴，
    請求被告給付20,000元，及自110年12月2日起至清償日止，
    按週年利率10%計算之利息，為有理由，應予准許，逾此範
    圍之請求，為無理由，應予駁回。
七、本件原告勝訴部分係就民事訴訟法第427條訴訟適用簡易程
    序所為被告敗訴之判決，依同法第389條第1項第3款規定，
    應依職權宣告假執行，並依同法第392條第2項規定，依職權
    宣告被告如預供擔保，得免為假執行。
八、本件事證已臻明確，兩造其餘攻擊防禦方法及證據，核與判
    決之結果不生影響，爰不一一論列，併此敘明。　　
九、訴訟費用負擔之依據：民事訴訟法第79條。本件訴訟費用額
    ，依後附計算書確定如主文第3項所示金額。  
中　　華　　民　　國　　111 　年　　8 　　月　　12　　日
                  臺北簡易庭  法  官  葉藍鸚
訴訟費用計算書
項　　    目               金　額（新臺幣）　　   備　註
第一審裁判費   　 　　     1,220元
合　　　　計　　　         1,220元
備註：本件起訴之初原告主請求金額為150,000元，嗣原告減縮 
       主請求金額為120,000元，核屬減縮應受判決事項之聲明
        ，故原告已繳納第一審裁判費超過1,220元部分，應由
原        告自行負擔。
以上正本係照原本作成。
如不服本判決，應於判決送達後20日內向本庭提出上訴狀（須按
他造當事人之人數附繕本）。如委任律師提起上訴者，應一併繳
納上訴審裁判費。
中　　華　　民　　國　　111 　年　　8 　　月　　12　　日
                              書記官  翁嘉偉